臺灣板橋地方法院刑事判決　　　　　　　93年度訴字第1324號
公　訴　人　臺灣板橋地方法院檢察署檢察官
被　　　告　丁○○
　　　　　　戊○○
共　　　同
指定辯護人　乙○○律師
上列被告因強盜等案件，經檢察官提起公訴（93年度偵字第675號）
，本院判決如下：
    主  文
丁○○、戊○○共同意圖為自己不法之所有，以強暴、脅迫至使
不能抗拒，而取他人之物，未遂，各處有期徒刑壹年拾月。均緩
刑肆年，緩刑期間內均付保護管束。
    事  實
一、丁○○與戊○○為男女朋友，2 人於民國92年12月21日17時
    許，飲用威士忌等酒類後（均尚未達心神喪失或精神耗弱之
    程度），共同基於意圖為自己不法所有之犯意聯絡，於同日
    22 時30 分許，在臺北縣樹林市○○路○ 段與東興街口，一
    同搭乘丙○○所駕駛、車號５Ｐ─８０６號營業用小客車，
    往臺北縣鶯歌鎮方向行駛，丁○○坐在駕駛座右側，戊○○
    則坐在丁○○後方位置（即駕駛座右後方之座位），嗣於行
    經樹林市○○路某山佳加油站時，丁○○即喝令丙○○停車
    ，丙○○靠右停車後，丁○○即徒手攻擊丙○○頭臉部，並
    用腳踹丙○○右大腿，喝令丙○○下車，並謊稱身上藏有槍
    枝，戊○○亦自丙○○之後方以手勒住丙○○頸部，並嚇稱
    ：「他叫你下車，你是沒聽到，把車和錢留下，你人下車，
    你是聽不懂嗎？」等語，丙○○雖心生畏懼，仍奮力繼續開
    車，丁○○乃以左手抓住方向盤，戊○○接續徒手攻擊丙○○後腦，再嚇稱：「停車，不然等會兒就知道死活」等語，
    而以強暴、脅迫之方法至使丙○○心生畏懼不能抗拒及受有
    前額裂傷、頸部及鼻子擦傷之傷害，嗣丙○○見行駛至臺北
    縣政府警察局樹林分局山佳派出所前，遂即鳴喇叭求援，並
    將計程車倒至派出所前及打開車門，且於駕駛座車門外抓住
    丁○○左手，並大喊「搶劫」，不讓丁○○將車駛離，後因
    丙○○見丁○○已經身體跨入駕駛座，丙○○乃持駕駛座旁
    之保溫瓶反擊丁○○頭部，致丁○○受有頭部鈍傷併意識昏
    迷、鼻骨擦傷之傷害（業經丁○○提出告訴，嗣檢察官以提
    起告訴逾期而為不起訴處分），嗣經上開派出所員警聽聞喇
    叭聲及「搶劫」聲前來，當場查獲丁○○、戊○○二人而未
    遂。
二、案經被害人丙○○訴由臺北縣政府警察局樹林分局報請臺灣
    板橋地方法院檢察署檢察官偵查起訴。
    理  由
壹、有罪部分：
一、訊據被告丁○○、戊○○固坦承於上揭時、地搭乘告訴人丙○○所駕駛之上開計程車等情事，惟均否認有上揭犯行，被
    告丁○○辯稱：只記得當時喝醉酒，醒來時已經在醫院，不
    知道誰先動手，身上幾千元也不見云云；被告戊○○辯稱：
    記得上車後坐在駕駛座之右後方，靠著窗戶睡覺，醒來時就
    已經在派出所云云。經查：
  (一)上揭事實，業據告訴人丙○○於本院審理時結證稱：「當時
    戊○○招車，上車後我問要去那裡，丁○○告訴我要去鶯歌
    ，丁○○坐在我的右邊，戊○○坐在丁○○後面。我開走沒
    有多久，丁○○先看我又看後面，再看前面，然後又看我，
    就叫我停車，我靠右停車，他就馬上就用拳頭打過來，他打
    過來我就有點頭昏，臉上有濕熱的感覺，我睜開眼，他又打
    過來，我用手去抓住他的手，我就問他，我是怎麼了，你為
    什麼打我，他就用左手要撥開我的手，並且要我放手，說他
    身上有槍，聽他這樣講，我就不敢放手，並且求他說不要這
    樣，他左手就伸到椅子下面，想要拿東西，我就把他的手拉
    高，讓他沒有辦法拿，他就叫我放手，他用左腳踢我的右大
    腿，踢幾下忘了，他一直在大聲喊不曉得說什麼，然後，他
    轉頭對後面的戊○○喊幾聲，戊○○就用手從後面勒住我的
    脖子，她就對我說：『他叫你下車，你是沒聽到，把車和錢
    留下，你人下車，你是聽不懂嗎？』，我聽完就繼續開車，
    她就把手放開，從後面打我的頭及站起來抓我的方向盤，她
    說叫我停車，不然等會兒就知道死活，丁○○也有用左手抓
    ，車子行徑歪歪斜斜，沒有多久看到加油站及派出所，我就
    開到派出所前面停車，還差一點撞到電線桿。我下車喊搶劫
    ，丁○○左手抓住方向盤，身體已經跨進我的駕駛座，我就
    趕快抓住他的手，他要撥開我的手，我有拿東西要撥開他的
    手，那時我不知道是什麼東西，後來才知道是保溫瓶。我把
    車子停在派出所前面按喇叭，被告2 人就把手放掉。」等語
    ，告訴人上開證述，核與其於警詢、偵訊之證述大致相符。
  (二)義務辯護人雖以告訴人前後指述不一云云資為抗辯。惟查：
    告訴人雖就被告丁○○何時佯稱「身上有槍」、係告訴人將
    被告丁○○拉到駕駛座或係被告丁○○自己跨入駕駛座等情
    ，前後陳述未盡一致，然告訴人已於本院審理時陳稱：「我
    當時被打很緊張，頭被打的有點昏，所以跟警察說有可能是
    我把丁○○拉到駕駛座」等語，況依一般經驗法則，被害人
    就同一被害事實，反覆接受不同司法人員之訊問，被害人在
    各次訊問時，是否均能作精確的陳述，因被害人主觀上所具
    備記憶及描述事務的能力而有不同，甚至訊問者訊問之方式
    、態度及被害人臨場之情緒亦有關聯，其陳述再透過不同紀
    錄人員之紀錄，在筆錄的記載上呈現若干差異，實屬無可避
    免，被害人所為之陳述雖然略有出入，惟其指訴被告對其為
    強盜之基本事實，既無二致，自不得遽以其證言有瑕疵而不
    予採信（參照最高法院九十二年度台上字第一九六一號判決
    要旨）。告訴人於警詢、偵訊及本院審理時既就被告2 人於
    右揭時、地，分別徒手毆打其頭臉部及頸部、被告丁○○有
    以腳踢告訴人之腿部並佯稱「身上有槍」及被告戊○○嚇稱
    ：「他叫你下車，你是沒聽到，把車和錢留下，你人下車，
    你是聽不懂嗎？」等情，前後所為之證述一致，自難以前開
    枝節之事，遽論其證詞不可採。
  (三)且據證人即臺北縣政府警察局樹林分局山佳派出所警員甲○○於偵訊中結證：「當時我值班，外面有車按喇叭並聽到有
    人喊搶劫，我與巡佐外出查看，發現一部計程車，丁○○在
    駕駛座，戊○○在右後座，告訴人在車外，1 手捉方向盤，
    1 手捉丁○○之衣服」等語，另告訴人因被告2 人之強暴行
    為受有前額裂傷、頸部及鼻子擦傷之傷害，亦有臺北縣樹林
    市之仁愛醫院診斷證明書1 紙、受傷照片5 張在卷可稽，綜
    上，告訴人之指述自堪採信。
  (四)按強盜罪所施用之強暴脅迫，須足使被害人喪失意思自由，
    並達於不能抗拒之程度，始足當之。至其是否已達於使人不
    能抗拒之程度，則應就客觀具體之情狀加以判斷。又強盜罪
    之所謂「不能抗拒」，係指行為人所為之強暴、脅迫等不法
    行為，就當時之具體事實，予以客觀之判斷，足使被害人身
    體上或精神上達於不能或顯難抗拒之程度而言。再者，所謂
    強暴、脅迫手段，祇須抑壓被害人之抗拒，足以喪失其意思
    自由為已足，縱令被害人實際並無抗拒行為，仍於強盜罪之
    成立不生影響。（最高法院71年度臺上字第1040號、91年度
    臺上字第290 號及92年度臺上字第4240號裁判意旨參照）。
    查告訴人丙○○於本院審理時證稱：「我聽到他說有槍，我
    就不敢放手，當時很害怕，救護車來時我不敢跟他們坐同1
    台車，我另外自己坐1 台車。」等語屬實，被告2 人所實施
    之強暴、脅迫行為，確實已達至使告訴人不能抗拒之程度。
    另強盜罪之既遂與否，係以行為人是否得財為判斷標準，告
    訴人陳稱並無財物損失，依其上開指述，被告二人於上開犯
    行時亦未有將告訴人財物置於實力支配下之情事，被告二人
    強盜犯行應屬未遂。
  (五)又按刑法上心神喪失與精神耗弱，應依行為時精神障礙程度
    之強弱而定；如行為時之精神，對於外界事務全然缺乏知覺
    理會及判斷作用，而無自由決定意思之能力者，為心神喪失
    ，如此項能力並非完全喪失，僅較普通人之平均程度顯然減
    退者，則為精神耗弱（最高法院二十六年渝上字第二三七號
    判例意旨參照）。被告丁○○、戊○○於案發前雖均有飲酒
    ，且案發後測試結果，被告丁○○血中酒精濃度測定結果為
    161mg/ dl （換算後呼氣酒精濃度為0.805mg/l）， 被告戊○○酒後呼氣酒精濃度為0.76mg/l，此有血中毒物濃度測定
    結果、臺北縣政府警察局樹林分局山佳派出所酒精測試單各
    1 紙及行政院國軍退除役官兵輔導委員會臺北榮民總醫院88
    年8 月5 日（88）北總內字第26868 號函一份在卷可稽。然
    依告訴人丙○○上開就被告2 人自招呼告訴人駕駛之計程車
    搭乘、告知目的地、喝令告訴人路邊停車及將車、錢留下及
    毆打告訴人、被告2 人見行至派出所前即放手等過程之指述
    ，均顯示被告2 人意識清楚、方向感良好、具備相當程度之
    現實思考與判斷能力，足認被告2 人於行為時，對外界事物
    之知覺理會及判斷作用，並未完全喪失或較常人減衰，其等
    未因喝酒酒精作用達於心神喪失或精神耗弱之程度甚明。故
    被告2 人辯稱：因酒醉不知所為何事云云，要屬卸責之詞，
    不足採信。
  (六)綜上所述，被告2 人所辯，均屬圖卸刑責之詞，委無足取，
    事證明確，被告犯行，洵堪認定。
二、核被告丁○○、戊○○所為，均係犯刑法第328 條第1 項、
    第4 項之強盜未遂罪。另公訴人認本件在告訴人計程車上所
    查獲之石塊1 個係被告2 人攜帶上車藏於座位底下，因認被
    告2 人所為，均係犯同法第330 條第2 項之加重強盜未遂罪
    ，惟遍查全卷及依告訴人之證述，並無法證明扣案石塊1 個
    係被告2 人所攜帶上車者，且按刑法第321 條第1 項第3 款
    攜帶兇器竊盜罪，所稱之兇器，乃依一般社會觀念足以對人
    之生命、身體、安全構成威脅，而具有危險性之「器械」而
    言，而磚塊、石頭乃自然界之物質，尚難謂為通常之「器械
    」，從而持磚塊、石頭砸毀他人車窗竊盜部分，尚難論以攜
    帶兇器竊盜罪（最高法院92年台非字第38號判決可資參照）
    ，是被告2 人所為，尚難該當刑法第330 條第2 項之加重強
    盜未遂罪，惟強盜之基本社會事實相同，起訴法條應予變更
    。被告2 人間，就上開犯行有犯意聯絡、行為分擔，為共同
    正犯。被告2 人已著手於強盜行為，惟尚未取得他人之物，
    已如前述，為未遂犯，爰依刑法第26條前段之規定，按既遂
    犯之刑減輕之。查被告2 人上開犯行固不足取，然其等因酒
    後衝動，案發時，被告丁○○19歲、被告戊○○21歲，被告
    2 人均年輕氣盛一時思慮欠周，而其所犯本罪法定本刑為5
    年以上有期徒刑，與其犯罪情節相較，實屬情輕法重，是本
    院認即令處以法定最低刑度猶嫌過重，爰均依刑法第59條規
    定酌減其刑，並均遞減之。爰審酌被告2 人均無前科之素行
    ，被告2 人之品行、智識程度、犯罪之動機、目的，所生之
    危害及事後就告訴人身體傷害之損害與告訴人達成和解（有
    和解筆錄在卷可稽），及其等犯後態度等一切情狀，均量處
    如主文所示之刑，以資懲儆。又查被告2 人前未曾受有期徒
    刑之宣告，有台灣高等法院被告全國前案紀錄表可參，且被
    告戊○○現懷有身孕，亦須被告丁○○照顧，被告2 人經此
    科刑之教訓，應無再犯之虞，本院認其刑之宣告以暫不執行
    為適當，爰併均宣告緩刑4 年，並鑒於被告2 人因酒後致犯
    本件強盜犯行，被告2 人宜長期輔導並監督其行止，爰依刑
    法第93條第1 項規定宣告於緩刑期內付保護管束。
二、扣案之石塊1 個，如前所述，並無法證明係被告2 人所有且
    係供犯本件犯罪所用之物，亦非違禁物，自尚難依法宣告沒
    收，附此敘明。
貳、不另為不受理部分：
一、公訴人另以：被告於上開時、地，共同基於犯意聯絡，被告
    丁○○徒手攻擊告訴人丙○○頭部，並用腳踹告訴人右大腿
    ，被告戊○○亦以手腕勒住、抓住告訴人頸部，致告訴人受
    有前額裂傷、頸部及鼻子擦傷之傷害，因認被告丁○○、戊○○，均另涉犯刑法第277 條第1 項普通傷害罪嫌云云。
二、按告訴乃論之罪，告訴人於第一審辯論終結前得撤回其告訴
    ，又告訴乃論之罪，未經告訴或告訴經撤回者，應諭知不受
    理之判決，刑事訴訟法第238 條第1 項、第303 條第3 款分
    別定有明文。
三、查本件被告丁○○、戊○○被訴傷害案件，起訴書認係犯刑
    法第277 條第1 項之罪，依同法第287 條前段之規定，須告
    訴乃論。經查，此部份業據告訴人於本院審理時當庭撤回其
    告訴，有本院之審判筆錄在卷可稽，因公訴人認此傷害部份
    與上開被告2 人強盜犯行部分，有牽連犯之裁判上一罪關係
    ，是被告2 人此傷害犯行部分，自毋庸另為不受理判決之諭
    知。
據上論斷，應依刑事訴訟法第300 條、第299 條第1 項前段，刑
法第28條、第328 條第4 項、第1 項、第26條前段、第59條、第
74 條 第1 款、第93條第1 項，判決如主文。
本案經檢察官沈志成提起公訴、檢察官張慶林到庭執行職務。
中　　華　　民　　國　　94　　年　　2 　　月　　4 　　日
                  刑事第十二庭  審判長法  官  樊季康
                                      法　官  劉元斐
                                      法  官  陳明珠
以上正本證明與原本無異
如不服本判決應於送達後10日內向本院提出上訴狀
                                      書記官　陳慧儷
中　　華　　民　　國　　94　　年　　2 　　月　　4 　　日
附錄本案論罪科刑法條全文：
中華民國刑法第328條
意圖為自己或第3 人不法之所有，以強暴、脅迫、藥劑、催眠術
或他法，至使不能抗拒，而取他人之物或使其交付者，為強盜罪
，處五年以上有期徒刑。
以前項方法得財產上不法之利益或使第 3 人得之者，亦同。
犯強盜罪因而致人於死者，處死刑、無期徒刑或十年以上有期徒
刑；致重傷者，處無期徒刑或七年以上有期徒刑。
第 1 項及第 2 項之未遂犯罰之。
預備犯強盜罪者，處一年以下有期徒刑、拘役或三千元以下罰金
。
